臺灣臺北地方法院民事判決
　　　　　　　　　　　　　　　　  110年度北簡字第13864號
原      告  曾意堯  
訴訟代理人  王得州律師
被      告  于寶年  
            仁泰交通事業有限公司

法定代理人  蔡佩珊  
訴訟代理人  謝易儒  
上列當事人間損害賠償事件，於中華民國111年5月5日言詞辯論
終結，本院判決如下：
    主    文
被告應連帶給付原告新臺幣貳拾肆萬肆仟陸佰貳拾元，及自民國
一百一十年四月八日起至清償日止，按年息百分之五計算之利息
。
原告其餘之訴駁回。
訴訟費用由被告連帶負擔十分之七，餘由原告負擔。 
本判決第一項原告以新臺幣捌萬元供擔保得假執行；被告如以新
臺幣貳拾肆萬肆仟陸佰貳拾元為原告預供擔保後，得免為假執行
。
原告其餘假執行之聲請駁回。
    事實及理由
一、原告主張：
  ㈠被告于寶年於民國109年4月10日上午10時55分駕駛營業小客
    車（車牌號碼：000-00號），沿民生東路三段113巷北向南
    直行，原告騎乘普通重型機車（車牌號碼：000-0000號）沿
    敦化北路222巷東向西直行，被告車輛行駛於支線道上，且
    於通過畫有「停」字標誌之路口時，本應注意行至無號誌交
    岔路口，支線道車應暫停、查看幹線道有無來車並禮讓右方
    車先行，而依當時天候晴、日間自然光線、路面柏油路乾燥
    無缺陷、無障礙物且視距良好等情形，又無不能注意之情事
    ，竟疏未注意及此，未暫停查看左右有無來車，即貿然進入
    路口，致原告因受驚嚇，而為閃避被告所駕駛之營業小客車
    ，直行後摔倒而撞及路邊定著物。況且，被告身為職業駕駛
    ，本應對交通法規知之甚詳，並有較高之注意義務及交通常
    識，是被告因未注意左右來車、停等禮讓，肇因其不遵循交
    通法規，始生本件車禍事故，雖原告受傷結果之發生，縱非
    因被告所駕駛營業小客車與原告所駕駛普通重型機車有任何
    碰撞，其過失行為與告訴人摔倒受傷間，顯有相當因果關係
    。原告因本件車禍，受有腹部鈍傷併脾臟撕裂傷等情，且因
    病情嚴重曾轉入加護病房治療，於事發後不但須長期休養至
    少三個月，且因脾臟破裂，經醫院研判恐易感染肺炎鏈球菌
    ，更無法運動或搬重物等情，現業經衛生福利部中央健康保
    險署核定具有重大傷病在案。又原告駕駛之系爭營業小客車
    之車身外觀上印有「仁泰」之字樣，且被告於事故發生時，
    駕駛系爭營業小客車於一般市區道路上行駛，客觀上足認被
    告係被仁泰交通事業有限公司使用而為之服勞務。是以，被
    告受僱於仁泰交通事業有限公司（倘若為靠行亦同），渠等
    間存有民法上之僱傭契約存在，且客觀上被仁泰交通事業有
    限公司使用為之服勞務而受其監督，仁泰交通事業有限公司
    仍不失為民法第188條第1項所謂受僱人，並應就被告因執行
    職務行為，不法侵害原告之權利，依民法第188條第1項前段
    規定，與被告連帶負損害賠償責任。
　㈡茲就原所受損害之項目及金額，臚列如下：
  ⒈看護費用：新臺幣18萬元。
    按親屬間之看護，縱因出於親情而未支付該費用，然其所付
    出之勞力，顯非不能以金錢為評價，此種基於身分關係之恩
    惠，自不能加惠於加害人，而應比照一般看護情形，認被害
    人受有相當看護費之損害，命加害人賠償，始符民法第193
    條第1項所定「增加生活上需要」之意旨【最高法院89年度
    台上字第1749號民事判決參照】。原告因受被告不法侵害，
    造成原告受有腹部鈍傷併脾臟撕裂傷等情，導致原告日常生
    活明顯受到影響，平日起居均須他人全日之協助。原告於受
    傷後，經台北長庚紀念醫院認定，須休養3個月（計算式：2
    000元x90日=18萬元）。
  ⒉勞動力損失：15萬6359元。
　　依鈞院囑託長庚醫療財團法人台北長庚紀念醫院民國（下同
    ）111年3月24日函覆結果，原告勞動力減損比例為1％(參鈞
    院卷第233頁至第235頁)。依行政院主計算公布之「109年全
    年工業及服務業，全年每人每月總薪資平均為5萬4320元」
    ，案發時間為109年4月10日，至原告屆法定退休年齡為155
    年7月26日。依霍夫曼式計算法扣除中間利息（首期給付不
    扣除中間利息）核計其金額為15萬6359元。【計算方式為：
    543×287.0000000+(543×0.00000000)×(288.00000000-000.0
    000000)=156,358.00000000000。其中287.0000000為月別單
    利(5/12)％第555月霍夫曼累計係數，288.00000000為月別單
    利(5/12)％第556月霍夫曼累計係數，0.00000000為未滿一月
    部分折算月數之比例(16/31=0.00000000)。採四捨五入，元
    以下進位】。原告請求被告給付勞動力損失15萬6359元。
　⒊精神慰撫金：284萬3641元。
    本件原告因被告過失所致傷害無法入眠，尚需仰賴止痛藥方
    能入眠，或因受有相關傷害而無法保持正常睡姿，致精神狀
    況受到極大影響，且日後恐長久無法正常工作，對於原告影
    響顯屬重大。是以，本件原告爰請求精神慰撫金284萬3641
    元，應屬適當。
　㈢並聲明：　
　⒈被告于寶年、仁泰交通事業有限公司應連帶給付原告318萬元
    及自起訴狀繕本送達翌日起（110年4月8日，本院110年度審
    交附民字第132號卷，下稱附民卷，第25、27頁）至清償日
    止，按年息5％計算之利息。
　⒉願供擔保聲請假執行。
二、被告則以：　　
　㈠本件事故並不爭執，然依鑑定委員會之鑑定報告事故原因，
    雖被告為主因，但原告超速行駛亦為肇事次因，雖有因果關
    係，但畢竟二造車輛並無發生碰撞，在同有過失責任之狀況
    ，主張過失相抵。
　㈡原告傷勢診斷書記載，並無看護必要，其請求無理由。
　㈢就原告近日陳報四狀所陳證「國勢普查處」節錄片面新聞稿
    字略(每人每月薪資平均5萬4320元)部份，則不認同，該處
    隸屬行政院主計總處轄下之一調查單位，職司抽樣調查數據
    供國家施政參考，該數字僅單純為一統計數字，實非一為個
    案使用，自然對鈞院並無拘束力，實不足採。按最高法院的
    多數判決是以雇主對勞工的給付是否具備「勞務對價性」及
    「給予經常性」二項要件為認定標準。是以認定工資之標準
    仍應回歸勞基法第二條第三款的立法定義。歷來判決亦是就
    勞工薪資憑單為佐參。再則原告現今並無收入，即無損失可
    言，縱身上暫有疤痕。尚不應有影響工作情形，甚或失能程
    度。綜上所述，除精神慰撫金在二造之狀態及責任分攤下適
    法判決，其餘非必要之看護費及工作損失二項，請予駁回。
　㈣並聲明：原告之訴駁回。
三、得心證之理由：　
　㈠按當事人主張有利於己之事實者，就其事實有舉證之責任，
    民事訴訟法第277 條前段定有明文，是民事訴訟如係由原主
    張權利者，應先由原告負舉證之責，若原告先不能舉證，以
    證實自己主張之事實為真實，則被告就其抗辯事實即令不能
    舉證，或其所舉證據尚有疵累，亦應駁回原告之請求（最高
    法院17年上字第917 號判例意旨參照）。　　　
　㈡系爭車禍係被告駕駛778－6C營業小客車支線道車不讓幹線道
    車先行之過失是肇事主因、原告騎乘MUQ－5670號普通重型機
    車行經無號誌路口未減速慢行是肇事次因，有臺北市車輛行
    車事故鑑定會鑑定意見書在卷可稽(偵卷第135頁)，復有本
    院110年度審交簡字第76號刑事判決在卷可按，兩造對該肇
    事原因並不爭執，故前開事故之肇事原因可資認定。本院認
    為就系爭事故原告佔30％之過失、被告佔70％之過失。
　㈢茲就原所受損害之項目及金額，臚列如下：
  ⒈原告得請求之看護費用為18萬元。
    按親屬間之看護，縱因出於親情而未支付該費用，然其所付
    出之勞力，顯非不能以金錢為評價，此種基於身分關係之恩
    惠，自不能加惠於加害人，而應比照一般看護情形，認被害
    人受有相當看護費之損害，命加害人賠償，始符民法第193
    條第1項所定「增加生活上需要」之意旨，最高法院89年度
    台上字第1749號民事判決意旨可資參照。原告因受被告不法
    侵害，造成原告受有腹部鈍傷併脾臟撕裂傷等情，導致原告
    日常生活明顯受到影響，平日起居均須他人全日之協助。原
    告於受傷後，經台北長庚紀念醫院認定「…出院後宜休養3個
    月…」，有該院之診斷證明書在卷可稽(附民卷第15頁)，原
    告以一日2000元計算，尚符合目前看護之一日費用行情，故
    其請求18萬元，應予准許（計算式：2000元x90日=18萬元）
    。
  ⒉原告得主張勞動力損失為6萬9457元。
　　依本院囑託長庚醫療財團法人台北長庚紀念醫院111年3月24
    日函覆結果，原告勞動力減損比例為1％，有該院之函可按(
    參鈞院卷第233至235頁)。原告自承系爭車禍事故後待業在
    家休養，已於私立大同高中辦理休學中(本院卷第143頁)，
    依警詢筆錄時其職業欄亦記載無業(偵卷第11頁)，衡酌原告
    為90年7月26日出生，其援引行政院主計算公布之「109年全
    年工業及服務業，全年每人每月總薪資平均為5萬4320元」
    ，非屬適當，應以109年1月1日起實施每月基本工資2萬3800
    元計算，本案事故時間為109年4月10日，至原告屆法定退休
    年齡為155年7月26日。依霍夫曼式計算法扣除中間利息（首
    期給付不扣除中間利息）核計其金額為6萬9457元【計算方
    式為：2,856×24.00000000+(2,856×0.00000000)×(24.00000
    000-00.00000000)=69,456.00000000000。其中24.00000000
    為年別單利5％第46年霍夫曼累計係數，24.00000000為年別
    單利5％第47年霍夫曼累計係數，0.00000000為未滿一年日數
    折算年數之比例。採四捨五入，元以下進位】。是以，原告
    請求給付勞動力損失於6萬9457元之範圍內，予以准許。
　⒊精神慰撫金：10萬元。
　　按慰藉金之賠償須以人格權遭遇侵害，使精神上受有痛苦為
    必要，其核給之標準固與財產上損害之計算不同，然非不可
    斟酌雙方身分資力與加害程度，及其他各種情形核定相當之
    數額（最高法院51年台上字第223號判決要旨參照）。查，
    原告係高中肄業，目前無業；被告于寶年係高中肄業，現為
    計乘車司機，每日營業額為近千元，尚有母親要扶養、名下
    無動產、不動產，有本院依職權調閱電子閘門財產所得調件
    明細表在卷可稽（涉及私人個資不予過度詳載）。審酌上開
    兩造之身分、地位、經濟狀況；以及被告加害情形與造成之
    影響及其痛苦之程度等各種情狀，認原告請求被告賠償非財
    產上損害284萬3641元尚屬過高，應以10萬元為適當。
  ㈣綜上，合計可請求金額為34萬9457元（計算式：18萬元＋6萬9
    457元＋10萬元＝34萬9457元）。
  ㈤末按損害之發生或擴大，被害人與有過失者，法院得減輕賠
    償金額或免除之，民法第217條第1項定有明文。如前述，本
    件事故原告佔30％之過失、被告佔70％之過失，適用過失相抵
    之法則，減輕賠償金額30％，故賠償之金額應核減為24萬462
    0元（計算式：34萬9457元×70％＝24萬4620元，元以下四捨五
    入）。又被告仁泰交通事業有限公司不爭執與被告于寶年同
    負連帶賠償責任。從而，原告請求被告連帶給付24萬4620元
    ，及自起訴狀繕本送達翌日起（110年4月8日，附民卷，第2
    5、27頁）至清償日止，按年息5％計算之利息，為有理由，
    予以准許，逾此部分之請求為無理由，應予駁回。原告之訴
    經駁回部分，該部分假執行之聲請亦失所附麗。㈠
四、查原告陳明願供擔保聲請宣告假執行，然按就民事訴訟法第
    427條第1項至第4項 訴訟適用簡易程序 所為被告敗訴之判
    決，法院應依職權宣告假執行，民事訴訟法第389條第1項第
    3款定有明文，依上開規定，係法院職權宣告假執行，是原
    告假執行之聲請至多僅促使法院為職權之發動，予以駁回。
    並依同法第392條第2項規定，依職權宣告被告預供擔保後，
    得免為假執行。
五、本件事證已臻明確，兩造其餘攻擊防禦方法與判決之結果不
    生影響，爰不一一贅論，併此敘明。
六、本件係刑事附帶民事訴訟，由合議庭裁定移送民事庭之事件
    ，依刑事訴訟法第504 條第2 項之規定，免納裁判費，目前
    亦無其他訴訟費用支出，本無確定訴訟費用額必要。惟仍爰
    依民事訴訟法第87條第1 項之規定，諭知訴訟費用之負擔，
    以備將來如有訴訟費用發生時，得確定其負擔，併此敘明。
中　　華　　民　　國　　111 　年　　6 　　月　　 9　　日
                      臺北簡易庭  法  官  趙子榮
以上正本係照原本作成
如對本判決上訴，須於判決送達後20日內向本庭提出上訴狀。如
委任律師提起上訴者，應一併繳納上訴審裁判費。
中　　華　　民　　國　　111 　年　　6 　　月　　 9　　日
                                  書記官  陳怡安